【裁判字號】    99,台上,7075
【裁判日期】    991111
【裁判案由】    違反護照條例
【裁判全文】
最高法院刑事判決            九十九年度台上字第七０七五號
上  訴  人  甲○○
上列上訴人因違反護照條例案件，不服台灣高等法院中華民國九
十八年三月三日第二審判決（九十七年度上訴字第五七六七號，
起訴案號：台灣板橋地方法院檢察署九十六年度偵字第一一０三
二號），提起上訴，本院判決如下：
    主  文
上訴駁回。
    理  由
按刑事訴訟法第三百七十七條規定：上訴於第三審法院，非以判
決違背法令為理由不得為之；是提起第三審上訴，應以原判決違
背法令為理由，係屬法定要件；如果上訴理由書狀並未依據卷內
訴訟資料具體指摘原判決不適用何種法則或如何適用不當，或所
指摘原判決違法情事顯與法律規定得為第三審上訴理由之違法情
形不相適合時，均應認其上訴為違背法律上之程式，予以駁回。
本件原判決撤銷第一審關於上訴人甲○○部分之科刑判決，改判
仍論處上訴人共同將護照交付他人及謊報遺失，以供他人冒名使
用罪刑（處有期徒刑一年四月，減為有期徒刑八月），已詳敘其
調查證據之結果及證據取捨認定之理由；所為判斷，均有卷存證
據資料可資覆按。從形式上觀察，原判決並無違背法令之情形。
上訴人之上訴意旨略稱：（一）上訴人對於謊報護照遺失及申領
新護照之過程從未經手，亦無證據證明上訴人有參與上開行為，
而舊護照在上訴人入境新加坡前，已為大陸女子持有，乃原判決
竟認上訴人為該犯罪之共同正犯，顯屬違法。（二）上訴人向三
越旅行社購買民國九十四年十月二十四日由台北至新加坡之機票
，與王詩涵（已經原審判處有期徒刑一年，減為有期徒刑六月，
如易科罰金，以銀元三百元即新台幣九百元折算一日確定在案）
向麗揚旅行社購買九十四年十月十二日由台北至新加坡之機票，
其出發日期已有不同，顯有事實及理由矛盾之違法。況上訴人倘
係要將變造之護照交與大陸女子，則以目前國際快捷之發達，寄
送方式即可，何以上訴人需大費周章同赴新加坡？事實仍有諸多
不合常理之處等語。
惟查：原判決綜合全部卷證資料，依刑法修正前牽連犯，從一重
處斷之規定，於理由欄說明上訴人有本件違反護照條例犯行之理
由。對於上訴人否認將護照交付他人及謊報護照遺失以供他人冒
名使用犯罪所辯：伊因一時貪念，遭他人利用，因為以伊的能力
，要去加拿大或歐洲，不知何時有機會；伸通貿易有限公司負責
人郭昱鴻（未經起訴）說要帶他姪女去加拿大唸書，伊只是貪玩
才同意，未跟伊說是大陸人，而且機票、護照不是伊交給她們的
，伊是帶自己的護照與機票等各節，認如何與事實不符而非可採
等情，加以指駁（見原判決正本第十三頁）。經核俱與卷內資料
相符，其論斷於法亦無不合。復按：共同正犯之成立，祇須具有
犯意之聯絡及行為之分擔，既不問犯罪動機起於何人，亦不必每
一階段犯行均須參與，若在合同意思範圍內，相互利用他人之行
為，以達其犯罪之目的，且分擔犯罪行為之一部，即應對於全部
所發生之結果共同負責。本件原判決已於理由欄說明上訴人雖未
實際參與護照報失及申請補發新護照手續，但如何係本案之共同
正犯之認定理由（見原判決正本第十四頁）；經核於法亦無不合
。又依證人陳孟澤、陳培芬之證詞及卷附旅客入出境記錄查詢表
所載，上訴人與王詩涵於九十四年十月十二日及同年月二十四日
曾先後二次同班機由台北至新加坡（僅二十四日入境班機不同）
，故亦無出發日期不同之矛盾情形。上訴意旨(一)(二)所執，顯非適
法之第三審上訴理由。至上訴人關於違反護照條例部分之其餘上
訴意旨，或係就原審採證認事職權之適法行使及原判決已說明之
事項，任意指摘為違法，或以與構成要件無涉之枝節，單純為事
實上之爭執，均難謂為適法之第三審上訴理由。綜上，應認上訴
人關於此部分之上訴為違背法律上之程式，予以駁回。至與違反
護照條例有牽連犯關係之未指定犯人誣告罪及行使使公務員登載
不實文書罪部分，屬刑事訴訟法第三百七十六條第一款之案件，
不得上訴於第三審法院，自無從適用審判不可分原則併為實體上
審判；此部分之上訴應不合法，併予駁回。
據上論結，應依刑事訴訟法第三百九十五條前段，判決如主文。
中    華    民    國  九十九  年   十一   月   十一   日
                      最高法院刑事第六庭
                          審判長法官  林  永  茂  
                                法官  蘇  振  堂  
                                法官  林  立  華  
                                法官  蔡  國  在  
                                法官  陳  春  秋  
本件正本證明與原本無異
                                      書  記  官  
中    華    民    國  九十九  年   十一   月   十二   日
                                                      K

司法院資訊處製作；財團法人民間司法改革基金會備份。
